臺灣桃園地方法院民事判決　　　九十四年度訴字第一Ｏ一七號
原　　　告　信享企業有限公司
法定代理人　甲○○
被　　　告　維峰工業股份有限公司
法定代理人　丙○○
訴訟代理人　卓忠三　律師
複　代理人　黃繼岳　律師
被　　　告　維峰機械工業有限公司（無此公司）
上列當事人間請求確認股東權存在事件，於民國九十四年十月二
十五日辯論終結，本院判決如下：
    主      文
原告之訴駁回。
訴訟費用由原告負擔。
    事      實
壹、原告方面：
一、聲明：
    確認原告對被告維峰機械工業有限公司或被告維峰工業股份
    有限公司有股東權存在。
二、陳述：
（一）原告之負責人甲○○與丙○○、乙○○父子為舊識。民國
      八十五年間，被告維峰機械工業有限公司經營陷入困境亟
      需引進資金，乙○○父子乃尋求原告援助，原告慨然同意
      ，即由原告負責人與被告維峰機械工業有限公司之代表人
      乙○○於同年九月五日簽訂合約書，彼此約定合作開發摺
      疊式蝴蝶寵，由原告提供資金新臺幣（下同）一百萬元，
      被告維峰機械工業有限公司則負責生產及按年給付股息百
      分之十二、紅利予原告。雙方訂約後，原告即依約開立面
      額為一百萬元之支票交乙○○收執，詎乙○○未將該支票
      存入被告維峰機械工業有限公司帳戶，反將之交由丙○○
      存入私人帳戶兌領，且未將原告列為股東、辦理相關股東
      變更事項登記，嚴重影嚮原告之權益。
（二）又原告於起訴後向經濟部查詢結果，始悉被告維峰機械工
      業有限公司為空頭虛設公司，事實上並無維峰機械工業有
      限公司存在。而原告自上開時間簽約後迄今多年，原告每
      年自被告維峰工業股份有限公司、或丙○○、或廖淑敏（
      即丙○○之女）處獲匯入股利十二萬元，足認被告維峰工
      業股份有限公司及丙○○均不否認系爭合約書之真實性，
      是以，原告上開股東權利究係存在於臺灣地區之維峰機械
      工業有限公司，抑或存在於被告維峰工業股份有限公司，
      有確認之必要，為此，請求確認原告對被告維峰機械工業
      有限公司或被告維峰工業股份有限公司有股東權存在。
三、證據：提出合約書、支票、原告公司存摺、被告維峰工業股
    份有限公司變更登記事項卡、大陸地區維峰機械工業有限公
    司營業執照、經濟部函文影本各乙件為證。
貳、被告維峰工業股份有限公司方面
一、聲明：請求駁回原告之訴。
二、陳述：
（一）伊不同意原告所為訴之追加。另依原告提出之合約書影本
      觀之，與其簽訂合約者為維峰機械工業有限公司，而經被
      告維峰工業股份有限公司調查結果，該公司法定代理人為
      乙○○，營業處所為大陸地區南靖縣山城鎮大埔崎，被告
      維峰工業股份有限公司與本事件全然無關。
（二）又觀諸原告歷次所提書狀，其所提出之事實理由均與其訴
      訟標的無關，蓋其所謂之投資入股、分紅、被告維峰工業
      股份有限公司設立空頭公司云云，均與事實不符，此並有
      臺灣桃園地方法院檢察署九十四年度偵字第一二七六八號
      不起訴處分書可稽，是以原告之訴顯無理由。
三、證據：提出臺灣桃園地方法院檢察署九十四年度偵字第一二
    七六八號不起訴處分書影本乙件為證。
    理      由
壹、程序方面：
一、按訴狀送達後，原告不得將原訴變更或追加他訴，但不甚礙
    被告之防禦者，不在此限，民事訴訟法第二百五十五條第一
    項第七款定有明文。本件原告起訴時係請求確認其對被告維
    峰機械工業有限公司有股東權存在等語，嗣於九十四年九月
    九日具狀追加被告維峰工業股份有限公司，並變更聲明為請
    求確認其對被告維峰機械工業有限公司或被告維峰工業股份
    有限公司間有股東權存在等語，被告維峰工業股份有限公司
    於本院九十四年十月十一日行言詞辯論程序時就此訴之追加
    當庭表示不同意，惟被告維峰工業股份有限公司於原告為上
    開訴之追加前之九十四年八月二十二日即先以因原告將其對
    被告維峰機械工業有限公司之起訴狀寄送至其設於桃園縣楊
    梅鎮幼獅工業區○○路六號之營業處所，且該起訴狀內所附
    之證物亦為被告維峰工業股份有限公司之變更登記事項卡，
    其為免誤會，先行具狀答辯為由向本院提出答辯狀（一），
    嗣並於本院九十四年八月三十日首次言詞辯論期日委請訴訟
    代理人到庭陳述意見，此外，復參以被告維峰工業股份有限
    公司於本院言詞辯論程序所提辯論意旨及歷次書狀所載內容
    ，無非均以其與被告維峰機械工業有限公司為不同之公司法
    人，系爭合約與其無涉等語置辯，準此，堪認原告所為訴之
    追加，並無甚礙於被告維峰工業股份有限公司就本件訴訟之
    防禦，揆諸上開說明，原告上開訴之追加應屬合法。
二、次按原告及被告應具有當事人能力，此為訴訟成立之要件；
    而如兩造間任一方欠缺當事人能力者，其訴訟成立要件顯有
    欠缺，法院應依民事訴訟法第二百四十九條第一項第三款駁
    回其訴。本件關於原告就請求確認其與設於臺灣地區之被告
    維峰機械工業有限公司間有股東權存在之訴部分，依原告起
    訴狀所載內容及其所提經濟部九十四年八月八日經授中字第
    09433766580 號函文影本乙紙，原告所指稱之設於臺灣地區
    之維峰機械工業有限公司並不存在，原告竟仍以之為訴訟相
    對人，揆諸上開法文，顯有未合，爰駁回其此部分之訴訟。
貳、實體方面：
一、原告起訴主張其公司負責人甲○○與丙○○、乙○○父子為
    舊識，而於八十五年間，維峰機械工業有限公司經營陷入困
    境亟需引進資金，乙○○父子乃尋求原告援助，原告慨然同
    意，即由原告負責人與維峰機械工業有限公司之代表人乙○○於同年九月五日簽訂合約書，彼此約定合作開發摺疊式蝴
    蝶寵，由原告提供資金一百萬元作為入股金。而原告自上開
    時間簽約後迄今多年，原告每年自被告維峰工業股份有限公
    司、或丙○○、或廖淑敏（即丙○○之女）處獲匯入股利十
    二萬元，足認被告維峰工業股份有限公司及丙○○均不否認
    系爭合約書之真實性，是以，請求確認原告對被告維峰工業
    股份有限公司有股東權存在等語。
二、被告維峰工業股份有限公司則以依原告提出之合約書影本觀
    之，與其簽訂合約者為設於大陸地區之維峰機械工業有限公
    司，被告維峰工業股份有限公司與本事件全然無關。再者，
    觀諸原告所謂之投資入股、分紅、被告維峰工業股份有限公
    司設立空頭公司云云，均與事實不符，此並有臺灣桃園地方
    法院檢察署九十四年度偵字第一二七六八號不起訴處分書可
    稽，是以原告之訴顯無理由等語資為抗辯。
三、原告主張其與被告維峰工業股份有限公司間有股東權存在等
    語，業為被告維峰工業股份有限公司所否認，並以理由欄貳
    之二所載等語置辯，經查：
（一）按民事訴訟法第二百七十七條前段規定：「當事人主張有
      利於己之事實者，就其事實有舉證之責任。」；又當事人
      所提出供法院認定事實之證據，雖不以直接證據為限，間
      接證據亦包括在內，然無論直接或間接證據，其為訴訟上
      之證明，必須於通常一般之人均不致有所懷疑，得確信其
      為真實之程度者，始得據為提出該證據之一造之有利認定
      。另就待證事實負擔舉證責任之當事人，若不能舉證證實
      自己主張之事實為真實，則對造當事人就其抗辯之事實，
      縱令不能舉證，或其所舉證尚有疵瑕，亦不得以此逕認原
      待證事實即為真實。本件原告主張其對被告維峰工業股份
      有限公司有股東權存在等語，既被告維峰工業股份有限公
      司所否認，揆諸上開法文說明，原告自應就其主張負擔舉
      證之責。
（二）原告上開主張固提出系爭合約書影本乙件為證，惟按債之
      關係係特定人間得請求特定人為給付之法律關係，亦即債
      之關係具有相對性，除法律設有如民法第四百二十五條買
      賣不破租賃之類之規定外，不得對抗非承受該法律關係之
      人，此與物權之具有對世性，得以對抗任何人之情形不同
      ，觀諸原告所提系爭合約書之當事人為原告及名義為維峰
      機械工業有限公司，而代表訂約者亦分別為原告之法定代
      理人甲○○及訴外人乙○○，茲暫不論該契約是否存在，
      縱然屬實，此充其量亦屬原告與所謂「維峰機械工業有限
      公司」間之法律關係爾，此外，原告復未任何提出被告間
      有相互繼受訴訟標的法律關係之證明，則被告維峰工業股
      份有限公司自無受該法律關係拘束之理，是以原告執此主
      張其與被告維峰工業股份有限公司間有股東權存在云云，
      自屬無據。
（三）原告復以其訂立系爭合約後，曾多次自被告維峰工業股份
      有限公司處獲匯入股利十二萬元，足認被告維峰工業股份
      有限公司承認原告對其有股東權存在等語，並提出原告公
      司存摺影本乙紙為證，然依原告所提存摺觀之，原告固有
      先後於八十九年、九十年一月間自被告維峰工業股份有限
      公司處獲匯入十二萬元，但其亦曾於九十二年、九十三年
      一月間自第三人廖淑敏處獲匯入十二萬元，顯見原告每年
      取得十二萬元之利益，非均自被告維峰工業股份有限公司
      處取得，則原告以此逕認被告維峰工業股份有限公司已承
      認有限公司承認原告對其有股東權存在云云，疏嫌速斷；
      況當事人間金錢往來原因有多種，諸如借貸、贈與，甚或
      第三人受債務人請託而為清償等等，亦非僅以原告所主張
      股利之交付為限，原告僅以其曾自被告維峰工業股份有限
      公司處獲匯入十二萬元，即遽以主張其對被告維峰工業股
      份有限公司有股東權存在云云，要難採信。
四、綜上所述，原告請求確認其對被告維峰機械工業有限公司或
    被告維峰工業股份有限公司有股東權存在等語，為無理由，
    應予駁回。又本件事證已臻明確，兩造其餘攻擊防禦方法，
    核與本案判斷已無甚影響，爰不擬一一論究，附此敘明。
據上論結，本件原告之訴為無理由，依民事訴訟法第二百四十九
條第一項第三款、第九十五條、第七十八條，判決如主文。
中　華　民　國　 九十四   年　　十  　月　　二十五    日
                    臺灣桃園地方法院民事第二庭
                        法    　官　石有為
以上正本係照原本作成
如對本判決上訴，須於判決送達後二十日內向本院提出上訴狀
                         書  記  官　黃棟楠
中　華　民　國　 九十四   年　　十  　月　　二十五    日
